【裁判字號】    98,簡上,29
【裁判日期】    980422
【裁判案由】    過失傷害
【裁判全文】
臺灣新竹地方法院刑事判決              98年度簡上字第29號
公  訴  人  臺灣新竹地方法院檢察署檢察官
上  訴  人
即  被  告  乙○○
選任辯護人  林思銘律師
上列上訴人即被告因過失傷害案件，不服本院竹東簡易庭97年度
竹東交簡字第232 號中華民國97年12月10日第一審簡易判決（聲
請簡易判決處刑案號：97年度偵字第5298號），提起上訴，本院
管轄第二審之合議庭判決如下：
    主  文
原判決撤銷。
乙○○過失傷害人，處有期徒刑月，如易科罰金，以新臺幣壹
仟元折算壹日。緩刑貳年。
    事  實
一、乙○○於民國96年10月24日12時40分許，駕駛車牌號碼2H-9
    558 號自用小客車，沿臺3 號省道新竹縣橫山鄉路段由南往
    北行駛在外側車道，途經70.3公里處，欲右轉至路外即其位
    於新竹縣橫山鄉○○路○段340 號住處時，適右前方有甲○
    ○騎乘車牌號碼RPJ-145 號輕型機車，沿同路段外側車道同
    向直行，乙○○本應注意汽車轉彎時，應讓直行車先行，並
    注意安全距離，且依當時天氣晴朗、日間光線充足，路面乾
    燥、無缺陷、無障礙物、視距良好等情況，客觀上亦無不能
    注意之情形，竟疏於注意，未讓甲○○行駛於同一外側車道
    直行之機車先行，亦未與之保持安全距離，於超越甲○○所
    騎駛之上開機車且車頭向右偏斜後，立即煞停於外側車道上
    ，甲○○因閃避不及，所騎駛之上開機車遂與乙○○所駕駛
    之前揭自用小客車右照後鏡發生擦撞後人車倒地，致甲○○
    受有肺挫傷合併右側第1 至第8 肋骨骨折合併氣血胸等傷害
    。乙○○於肇事後留在事故現場，在未經有偵查犯罪之機關
    或公務員發覺為犯嫌前，主動向現場處理車禍之員警承認為
    肇事人並願意接受裁判，而悉上情。
二、案經甲○○訴由新竹縣政府警察局橫山分局報請臺灣新竹地
    方法院檢察署檢察官偵查後聲請簡易判決處刑。
    理  由
一、按被告以外之人於審判外之言詞或書面陳述，除法律有規定
    者外，不得作為證據，刑事訴訟法第159 條固定有明文，惟
    被告以外之人於審判外之陳述，雖不符同法第159 條之1 至
    之4 規定，而經當事人於審判程序同意作為證據，法院審酌
    該言詞陳述或書面陳述作成時之情況，認為適當者，亦得為
    證據。又當事人、代理人或辯護人於法院調查證據時，知有
    第159 條第1 項不得為證據之情形，而未於言詞辯論終結前
    聲明異議者，視為有前項之同意，此亦據同法第159 條之5
    規定明確。查本案所引用之證據資料（詳後引證據），其中
    傳聞證據部分，縱無刑事訴訟法第159 條之1 至第159 條之
    4 或其他規定之傳聞證據例外情形，亦因被告、辯護人、檢
    察官或同意可作為證據使用，或未聲明異議，依刑事訴訟法
    第159 條之5 第1 項、第2 項之規定，本院審酌該證據作成
    之情況，並無不當，應得為證據。
二、上揭事實，業據被告乙○○於本院審理時坦承不諱，並據告
    訴人甲○○於警詢、偵查時指訴綦詳（見97年度偵字第5298
    號卷9 至第11頁、第33至34頁），復有新竹縣警察局橫山分
    局A2道路交通事故現場圖、道路交通事故調查報告表(一)、(二)
    、車籍查詢- 基本資料詳細畫面各2 份，車禍現場照片14張
    、新竹縣警察局橫山分局98年2 月2 日竹縣橫警偵字第0980
    000819號函暨所附被告之道路交通事故當事人酒精測定紀錄
    、本院公務電話紀錄表（分別見97年度偵字第5298號卷第12
    至14頁、第20至21頁、第22至28頁，本院98年度簡上字第29
    號卷第21至22頁、第52頁）在卷可證。按汽車在同一車道行
    駛時，除擬超越前車外，後車與前車之間應保持隨時可以煞
    停之距離。汽車行駛時，駕駛人應注意車前狀況及兩車併行
    之間隔，並隨時採取必要之安全措施。道路交通安全規則第
    94條第1 、3 項訂有明文。又按汽車駕駛人轉彎時，有下列
    情形之一者，處新臺幣600 元以上1800元以下罰鍰：六、轉
    彎車不讓直行車先行，道路交通管理處罰條例第48條第1 項
    第6 款亦有明文。此為一般智慮成熟之人所週知，且應注意
    並確實遵守之事項，本件被告既自承考領有駕駛執照，自應
    確實遵守之，而依當時天候晴、日間自然光線、路面乾燥、
    無缺陷、無障疑物、視距良好，有上開道路交通事故調查報
    告表(一)在卷可考，依被告智識能力，並無不能注意之情事，
    竟疏於注意，沿臺3 號省道由南往北行駛在外側車道，途經
    70.3公里處，於超越告訴人所騎駛之機車欲右轉至路外住處
    ，其車頭已向右方偏斜始煞停於該處，而未讓直行車先行，
    亦未與同向行駛於外側車道直行之告訴人所騎駛之上開機車
    保持安全距離，造成告訴人因閃避不及，所騎乘之機車撞上
    被告駕駛之自小客車右側照後鏡而倒地，致告訴人受傷，則
    被告確未盡其應注意之義務，應負過失罪責甚明。且經中央
    大學鑑定本件車禍事故結果為：被告駕駛上開自小客車，於
    新竹縣橫山鄉○○ ○○路70.3公里北上外側車道，由南往北
    方向行駛，與告訴人騎乘機車同向行駛於外側車道，兩車碰
    撞前係告訴人之機車在前，被告之汽車在後，因被告準備右
    轉至路外其自宅停車場時，被告所駕駛之自小客車由上開機
    車後方往前超越後，車身微向右前偏，且立即煞停於車道上
    ，未與右側直行之告訴人所騎乘機車保持足夠之安全間隔與
    距離，導致該機車駛至汽車車身右側時反應不及，車身左側
    碰撞前揭汽車右照後鏡，導致告訴人人車向右前倒地而受傷
    ，為肇事原因，告訴人騎乘上開機車，因被告所駕駛之自小
    客車由機車後方往前超越後，車身微向右前偏，且立即煞停
    於車道上，導致該機車駛至汽車車身右側時反應不及，無肇
    事因素等情，與本院上開認定相同，有中央大學97年11月20
    日校鑑科字第0970005226號函暨所附之鑑定書1 份在卷可按
    （見同上偵查卷第68至82頁）。而告訴人確因本件車禍受有
    肺挫傷合併右側第1 至第8 肋骨骨折合併氣血胸等傷害之事
    實，亦有衛生署新竹醫院診斷證明書2 紙在卷可徵（見同上
    偵卷第18至19頁），被告之過失行為，與告訴人因本件車禍
    而受傷間，具有相當因果關係，亦堪認定。至臺灣省竹苗區
    行車事故鑑定委員會鑑定意見雖以依新竹縣警察局橫山分局
    A2道路交通事故現場圖所示，認兩車撞擊後，被告所駕駛之
    自小客車停於臺3 線往北之外側車道上，右前輪及右後輪距
    離右側白實線各為1 公尺及1.2 公尺，並未明顯轉向，而告
    訴人之機車右倒並停於被告之車輛前方4.7 公尺處，遺有右
    斜倒地刮地痕，顯然在撞擊之瞬間較快，告訴人所騎乘之機
    車由被告駕駛之車輛右後方往前經過時擦撞照後鏡而倒地滑
    行等情，據此認定被告駕駛車輛右轉前停等右側直行車時被
    撞無肇事因素，告訴人騎乘機車未充分注意車前狀況為肇事
    原因，有臺灣省竹苗區行車事故鑑定委員會鑑定意見書1份
    在卷（見同上偵查卷第37至38頁），顯然忽略被告所駕駛之
    自小客車右前輪及右後輪距離右側白實線各為1 公尺及1. 2
    公尺，該車車頭顯已向右偏斜，有新竹縣警察局橫山分局A2
    道路交通事故現場圖及照片在卷可參，並非未明顯轉向，又
    告訴人於警詢時陳述其於車禍發生前為直行，且前方沒車，
    當時有1 部車從其左手邊開上來並立刻停下之事實，則該鑑
    定意見書所載關於此部分之鑑定意見，既未審酌及此，尚難
    逕予採信；另臺灣省車輛行車事故覆議鑑定委員會依據現場
    圖、應詢筆錄、照片、雙方當事人自承肇事過程、2 車撞及
    受損部位、肇事後倒於現場相關位置及告訴人機車遺留之刮
    地痕走向位置在被告所駕駛汽車右前車頭處，研判被告之汽
    車係動態中與告訴人之機車碰及，而認被告駕駛車輛向右偏
    行時未注意右後來車動態，與告訴人騎乘機車未充分注意車
    前狀況，同為本件車禍事故肇事原因，有該委員會97年4 月
    2 日覆議字第0976201168號函暨所附覆議意見書在卷可參（
    見同上偵查卷第15至17頁），惟承告訴人前開警詢中所陳，
    上開覆議意見有漏未認定被告向右偏行時未與自後方直行之
    機車保持足夠之安全間隔與距離，導致告訴人反應不及乙節
    ，而與本院前開認定事實有違，故上開鑑定意見就此漏未認
    定之部分並非可採，併此敘明。綜上，本件事證明確，被告
    過失傷害之犯行堪以認定，應依法論科。
三、核被告所為，係犯刑法第284 條第1 項前段之過失傷害罪。
    被告於過失傷害犯行未被發覺前，在事故現場等候，並主動
    向到場處理之員警即新竹縣警察局橫山分局芎林分駐所警員
    許泰源承認為肇事人而自願接受裁判，為被告所陳明，且有
    本院公務電話紀錄表乙份在卷可證（見本院98年度簡上字第
    29 號 卷第52頁），爰依刑法第62條前段關於自首之規定，
    減輕其刑。原審以被告上開犯行罪證明確，據以論罪科刑，
    固非無見，惟查：(一)本件原審判決認定被告於車禍發生前係
    沿臺3 號省道新竹縣橫山鄉路段由南往北行駛在內側車道，
    途經70.3公里處，欲變換車道至外側車道以右轉，而疏未注
    意汽車變換車道時，應讓直行車先行，並注意安全距離等節
    ，援用檢察官聲請簡易判決處刑書所載之錯誤認定，與被告
    、告訴人於警詢時之供述及道路交通事故現場圖等之記載明
    顯有異，此部分業經本院於審理時向被告確認在卷，是以，
    原審對於犯罪情節之認定尚有可議，要屬無可維持，應予撤
    銷改判，以期適法；(二)按刑罰之量定，固屬法院自由裁量之
    職權行使，但仍應審酌刑法第57條所列各款事由及一切情狀
    ，為酌量輕重之標準，又在同一犯罪事實與情節，如別無其
    他漏未審酌加重或減輕之事由，下級審法院量定之刑，亦無
    顯然過重或失輕之不當情形，則上級審法院對下級審法院之
    裁量行使，原則上應予尊重。經查，原審未及審酌被告業與
    告訴人達成民事和解，有本院98年度簡附民上字第6 號和解
    筆錄及郵局跨行匯款申請書各乙份在卷可稽（見本院98年度
    簡上字第29號卷第47、55頁）等情，而上開未及考量之情形
    ，亦足以影響量刑之審酌，自容有未洽。是被告上訴意旨略
    以：其已與告訴人達成和解，請求從輕量刑等情，為有理由
    。綜上所述，原審判決既有前開可議之處，自無法維持，應
    由本院予以撤銷改判。爰審酌被告因疏未注意汽車轉彎時，
    應讓直行車先行，並保持安全距離，致生本件車禍，使告訴
    人因之受有肺挫傷合併右側第1 至第8 肋骨骨折合併氣血胸
    之傷害，傷勢非輕，惟念及被告於肇事後旋即報警，並在場
    等候警員到場自首接受裁判，又於上訴後已與告訴人達成民
    事和解，並賠償損失，態度尚可，及審酌被告為畢業於空軍
    機械學校，現於醫院擔任工友、月薪約新臺幣（下同）29,0
    00元、經濟狀況非佳等智識、教育程度、經濟狀況等一切情
    狀，量處如主文所示之刑，並諭知易科罰金之折算標準。末
    查，被告前未曾因故意犯罪受有期徒刑以上刑之宣告，有臺
    灣高等法院被告前案紀錄表乙份附卷可佐，其因一時失慮，
    致罹刑章，經此刑之宣告後當知謹慎行事，信無再犯之虞，
    且被告已與告訴人達成和解並賠償150,000 元予告訴人，有
    上開和解筆錄及郵局跨行匯款申請書各乙份附卷可證，且告
    訴人亦表示同意給予被告緩刑之機會（見本院98年度簡上字
    第29號卷第49、67頁），因認本案對於被告所宣告之刑，以
    暫不執行為適當，爰併予宣告緩刑2 年，以勵自新。
據上論斷，應依刑事訴訟法第455 條之1 第1 項、第3 項、第36
9 條第1 項前段、第299 條第1 項前段，刑法第284 條第1 項前
段、第62條前段、第41條第1 項前段、第74條第1 項第1 款，刑
法施行法第1 條之1 第1 項、第2 項前段，判決如主文。
本案經檢察官李秋梅到庭執行職務。
中    華    民    國    98    年    4     月    22    日
                  交通法庭    審判長法  官   黃惠玲
                                    法  官   蔡欣怡
                                    法  官   林佑珊
以上正本證明與原本無異。
不得上訴。
中    華    民    國    98    年    4     月    22    日
                                    書記官   蕭惠婷
附錄本案論罪科刑法條全文：
中華民國刑法第284條
因過失傷害人者，處6月以下有期徒刑、拘役或5百元以下罰金，
致重傷者，處1年以下有期徒刑、拘役或5百元以下罰金。
從事業務之人，因業務上之過失傷害人者，處1年以下有期徒刑
、拘役或1千元以下罰金，致重傷者，處3年以下有期徒刑、拘役
或2千元以下罰金。


司法院資訊處製作；財團法人民間司法改革基金會備份。
